【裁判字號】    97,交聲,1753
【裁判日期】    970930
【裁判案由】    交管條例聲異
【裁判全文】
臺灣板橋地方法院交通事件裁定        97年度交聲字第1753號
異  議  人
即受處分人  乙○○原名李素娥.
上列異議人即受處分人因違反道路交通管理處罰條例案件，對於
交通部公路總局臺北區監理所中華民國九十七年六月十一日所為
北監自裁字裁四○－ＡＡ0000000號裁決，聲明異議，本
院裁定如下：
    主      文
異議駁回。
    理      由
一、按汽車駕駛人，行車速度，超過規定之最高時速，或低於規
    定之最低時速，除有第四十三條第一項第二款情形外，處新
    臺幣（下同）一千二百元以上二千四百元以下罰鍰；汽車駕
    駛人有道路交通管理處罰條例第四十條情形者，除依原條款
    處罰鍰外，並予記違規點數一點，道路交通管理處罰條例第
    四十條、第六十三條第一項第一款分別定有明文。次按處理
    違反道路交通管理事件之程序及統一裁罰基準依本細則之規
    定辦理。而依裁罰基準表所示標準，汽車駕駛人行車速度超
    過規定之最高時速二十公里以上未滿四十公里，處一千八百
    元之罰鍰。
二、本件受處分人即異議人乙○○駕駛其所有之車號DM－七六二
    三號自用小客車，於民國九十七年三月二十一日上午一時五
    十分許，行經臺北市○○○路○段，該處速限為五十公里，
    受處分人所有之該部汽車竟以七十四公里之時速超速二十公
    里未滿四十公里行駛，為執行測速照相勤務之臺北市政府警
    察局中正第二分局交通分隊員警甲○○以移動式採證相機「
    微電腦雷達波型自動採證單功能相機」拍照取證後逕行製單
    舉發，經將舉發通知單送達於受處分人後，受處分人於應到
    案日期前向原處分機關提出申訴，經原處分機關請原舉發單
    位調查結果，仍認受處分人所有之該部汽車有於前揭路段超
    速行駛行為，原處分機關乃依道路交通管理處罰條例第四十
    條、第六十三條第一項（裁決書漏載第一款）及違反道路交
    通管理事件統一裁罰基準表規定，以受處分人所有該部車號
    汽車超過規定之最高時速且超過二十公里未滿四十公里行駛
    ，於九十七年六月十一日裁處受處分人一千八百元罰鍰、並
    記違規點數一點。
三、訊據異議人即受處分人乙○○固承認其駕駛所有之自用小客
    車於上揭時間行經臺北市○○○路○段處為警用測速照相儀
    器測速拍照之事實，惟矢口否認有違反道路交通管理處罰條
    例之行為，辯稱：警局第一次回復伊時，重慶南路與和平西
    路口有設置活動警示牌，但是該路口並無所謂的警示牌在，
    當時舉發時間在凌晨一點多，之前伊是都有看警車在路邊，
    伊也沒有看過警車有測速儀器在云云。經查，異議人超速駕
    駛所有車輛於上述時間途經上開舉發地點一節，有卷附經警
    送檢合格據以測速拍照採證之科學儀器「微電腦雷達波型自
    動採證單功能相機」所攝得之採證照片一幀可憑（觀諸該照
    片右上角顯示之年、月、日、時間、當時速度、路段名稱及
    速限標準內容可知上情），又在本件舉發期間，亦查無功能
    異常之情形，是異議人上揭超速駕駛之事應堪認定。又證人
    即本件舉發警員甲○○於本院訊問時到庭結證稱：「（問：
    本件舉發通知單是否舉發？）是的，舉發路段是重慶南路二
    段，當時我們是在執行測速照相的勤務，當時時間是凌晨一
    點五十分左右，當時我沒有看到什麼狀況，我們出門之前會
    架設一個『前有測速照相』的臨時警示牌，當天臨時警示牌
    我們是架設在重慶南路位置是在和平西路往北的方向大概第
    三個路燈的桿子上面。然後我們就把測速器打開，那是雷達
    測速器，會依照測速的範圍照射出照片，當時異議人駕駛的
    車號行駛速度經事後採證照片來看是七十四公哩，我們是在
    六十公里以上才會舉發。」、「（問：提示照片所示的臨時
    警示牌是否你們所掛上的？提示卷內二○○八年三月二十一
    日零點二十八分照片二張）是的，掛的位置離我們測速器的
    位置有一百五十公尺之後，這個警示牌在我們執行勤務完畢
    之後，我們會收回。」、「（問：測速器的使用狀況及使用
    是否有正常？）有的，測速器我們都有經過標準檢驗局檢驗
    合格，本件相機的相關檢驗資料我可以提出。」、「（問：
    前有測速照相的臨時警示牌掛在何處？並請證人繪製現場圖
    標示）掛在重慶南路上但是方向是在和平西路往北的方向。
    」、「（問：對異議人所提照片，有何意見？提示並告以要
    旨）照片所示調撥車道開頭燈的警示牌我們『前有測速照相
    警示牌』是在該處往前行五公尺的地方，就是在行人穿越道
    過去一點。」等語明確（見卷附本院九十七年八月二十五日
    訊問筆錄），證人就其實施測速照相前所設臨時警示牌位置
    、距離、使用情形等情證述綦詳，復有卷附當時臨時警示牌
    之設立照片二幀及當庭所繪牌示處位置圖一紙為憑。按汽車
    駕駛人行車速度超過規定之最高速限，經採用固定或非固定
    式科學儀器取得證據資料證明者，於一般道路須至少於一百
    公尺前，明顯標示之，道路交通管理處罰條例第七條之二第
    三項固定有明文，然衡其立法用意，不外表明科處違規人行
    政裁罰之終極目的乃在敦促駕駛人依行車速限駕駛，是以科
    學儀器採證，應由主管機關在顯明處告示，用以提醒駕駛人
    依道路限速行駛，以期在駕駛人避免受罰之心理下，達到依
    行車速限駕駛進而維護行車安全之最大效益，尚非謂如有違
    反，駕駛人超速行駛之違規行為即應不罰，應甚明確，換言
    之，前揭警告標示之設置，其作用僅在事前再次提醒駕駛人
    注意行車速限，不因駕駛人實際上是否注意及該警告標示而
    異，此有臺灣高等法院九十六年度交抗字第一八二號、九十
    七年度交抗字第二○九號裁定可參。本件依卷附資料可知，
    上開臨時警示牌之設置，不論形式或實質上，應已盡告知用
    路人依速限駕駛之作為義務，足以促請駕駛人注意不得違規
    行駛，而符上開規定之要求，並警方就異議人之客觀違反道
    路交通管理處罰條例之上開行為，更提出所使用之測速儀器
    及其性能之相關說明函文及定期檢驗報告附卷，以佐異議人
    違規超速駕駛之實，衡之證人即本件舉發員警甲○○證述與
    異議人間並無何身分利害業務關係，當無嫌隙，衡情應無甘
    冒偽證罪刑責風險而設詞構陷異議人之理，從而，既查無任
    何證據足資證明執勤員警有何捏造事實違法取締之不法情事
    ，並參酌警員執行公務時，本身即受有行政懲處責任之監督
    ，且其到庭具結作證，更係以刑事責任擔保其證言之真實性
    ，其之證言又與事實無悖，並提出相關佐證以確其說，是其
    證述應非子虛，自足採信。異議人辯述未設警示牌及警方回
    函與證人所證稱該警示牌位置不符云云，既經證人證述明確
    可信如上，已不可採，且無礙異議人確有超速違規行駛之認
    定。另上開條例第七條之二第三項所稱「明顯標示」，依上
    說明僅係提醒駕駛人作用，於法律上未有制式化規定，縱認
    上開警示牌字體與所有道路警示牌有異，尚難認定該警示牌
    違法，上揭違規舉發地點既已依法至少於一百公尺前設立該
    警示牌，已符上開規定要求，亦不足影響異議人超速行駛違
    規行為之認定，異議人請求將原照有警示牌之照片及該牌幟
    併帶上法庭查證，核無必要，附此敘明。
四、綜上，異議人於上揭時、地，確有超速二十公里以上未滿四
    十公里之違規駕駛行為，堪予認定。是原處分機關依首揭規
    定，裁罰異議人一千八百元，並記違規點數一點，於法要無
    不合。本件異議人之異議為無理由，應予駁回。
據上論斷，應依道路交通案件處理辦法第十九條，裁定如主文。
中    華    民    國    97    年    9     月    30    日
                  臺灣板橋地方法院交通法庭
                          法  官  王綽光
以上正本證明與原本無異。
如不服本裁定，應於裁定送達後5 日內向本院提出抗告狀。
                          書記官  許清秋
中    華    民    國    97    年    10    月    6     日


司法院資訊處製作；財團法人民間司法改革基金會備份。
